【裁判字號】    95,簡上,226
【裁判日期】    950810
【裁判案由】    傷害
【裁判全文】
臺灣桃園地方法院刑事判決             95年度簡上字第226號
上  訴  人  臺灣桃園地方法院檢察署檢察官
上  訴  人
即  被  告  乙○○
                      樓
                      號
上列上訴人因被告傷害案件，不服本院桃園簡易庭95年度桃簡字
第601 號，中華民國95年4 月27日第一審簡易判決（起訴案號：
臺灣桃園地方法院檢察署95年度偵字第1767號）提起上訴，本院
判決如下︰
    主  文
原判決撤銷。
乙○○共同傷害人之身體，處有期徒刑肆月，如易科罰金，以
佰元折算壹日。
    事  實
一、乙○○與丁○○、戊○○為朋友，丁○○與戊○○間則屬姊
    弟關係。而於民國94年10月4 日晚間，乙○○受戊○○之邀
    請前往戊○○位於桃園縣龍潭鄉○○路3 巷14號住處，參加
    戊○○之子之滿月酒宴會。席間，乙○○因故與丁○○發生
    爭執，竟心生不滿，於離去不久後，隨即邀集分持鐵棒、木
    棒、球棒等物品（未扣案）之姓名、年籍不詳之成年男子約
    10餘人，共同返回上址。嗣在上址附近巷口處遇見丁○○1
    人，乙○○竟與該姓名、年籍不詳之成年男子10餘人共同基
    於傷害之犯意聯絡，由乙○○先告知「就是他」等語後，推
    由該姓名、年籍不詳之成年男子10餘人分持上開鐵棒、木棒
    與球棒，共同毆打丁○○，致使丁○○受有顏面3 處瘀血擦
    傷3 ×1 ㎝、4 ×1 ㎝、4 ×1 ㎝、右胸瘀血11×1.5 ㎝、
    右上臂瘀血5 ×6 ㎝、腹部3 處瘀血12×4 ㎝、8 ×2 ㎝、
    7 ×1 ㎝、背部7 處瘀血傷6 ×1 ㎝、10×1 ㎝、6 ×1㎝
    、18×1 ㎝、8 ×0.8 ㎝、17×1.2 ㎝、9 ×6 ㎝、左肘裂
    傷1.5 ×0.6 ㎝、左下肢2 處擦傷3 ×2 ㎝、2 ×1 ㎝、右
    下肢瘀血7 ×6 ㎝等傷害。嗣經戊○○聞訊趕至現場，並通
    知家屬報警處理，始查知上情。
二、案經丁○○訴由桃園縣政府警察局平鎮分局報請臺灣桃園地
    方法院檢察署檢察官偵查後聲請簡易判決處刑。
    理  由
壹、證據能力部分：
    按被告以外之人於審判外之言詞或書面陳述，除法律有規定
    者外，不得作為證據。又被告以外之人於審判外之陳述，雖
    不符前4 條之規定，而經當事人於審判程序同意作為證據，
    法院審酌該言詞陳述或書面陳述作成時之情況，認為適當者
    ，亦得為證據，當事人、代理人或辯護人於法院調查證據時
    ，知有第159 條第1 項不得為證據之情形，而未於言詞辯論
    終結前聲明異議者，視為有前項之同意，刑事訴訟法第159
    條第1 項、第159 條之5 分別定有明文。查本件證人即告訴
    人丁○○、證人戊○○於警詢及偵查中所為之陳述，固為被
    告以外之人於審判外之陳述，屬傳聞證據，惟公訴人、被告
    就前開審判外之陳述於本院準備程序中並未爭執其證據能力
    （僅爭執證明力），迄言詞辯論終結前，亦未表示異議，而
    本院審酌其等陳述作成時之情況，核無違法取證及證明力明
    顯過低之瑕疵，亦認為以之作為證據為適當，揆諸上開規定
    ，本院認證人丁○○、戊○○於警詢及偵查中所為之證言有
    證據能力。
貳、實體部分：
一、訊據被告乙○○固不否認有於前開時、地參加證人戊○○之
    子之滿月酒宴席之事實，惟矢口否認有何傷害犯行，辯稱：
    伊與證人即告訴人丁○○在滿月酒宴席期間雖曾發生爭執，
    但離開該宴會現場後，伊就直接前往醫院照顧生病住院之妻
    子，並無再邀集他人返回宴會場所共同毆傷證人丁○○，並
    舉證人甲○○為證云云。惟查：
  (一)上揭犯罪事實，業經證人丁○○、戊○○於警詢、偵查及本
    院審理中（見95年度偵字第1767號偵查卷第7 頁以下、第10
    頁以下、第25頁以下、本院95年7 月27日審判筆錄）、證人
    丙○○於本院審理中（本院95年7 月27日審判筆錄第8 頁至
    11 頁） 證述明確，並有敏盛綜合醫院龍潭分院診斷證明書
    1 份、阮綜合醫院驗傷診斷書1 份及受傷照片14張在卷可稽
    。
  (二)雖被告一再辯稱：伊與證人丁○○在滿月酒宴席期間雖曾發
    生爭執，但離開該宴會現場後，伊就直接前往醫院照顧生病
    住院之妻子，並無再邀集他人返回宴會場所共同毆傷證人丁○○，並舉證人甲○○為證云云。經查：
  (1)依證人丁○○於警詢中證稱：被告與伊是在同一工地做事認
    識的朋友，同時也認識伊姊姊戊○○，所以戊○○兒子的滿
    月酒會被告也有受邀出席。席間伊與被告因划拳發生口角，
    被告離去後，約10分鐘後，就帶同10多人分持木棒等物品，
    並在見到伊後，就一陣猛打。嗣伊在等待救護車送醫時，被
    告有對伊說不知道為何會打這麼慘等語（同前偵查卷第8頁
    ）；於偵查中證稱：94年10月4 日晚間與被告同桌喝酒時，
    2 人發生爭執，經友人拉開後，被告說要找人來毆打伊，被
    告離去滿月酒會場後，約10分鐘，被告就帶了約10餘名人回
    來，看到伊，被告就指著伊說「就是他」，他們就分持鐵棒
    、球棒、木棒等物品毆打伊等語（同前偵查卷第25頁至26
    頁）；於本院審理中再證稱：伊有於94年10月4 日晚間，參
    加伊姊姊戊○○舉辦之滿月酒喜宴。伊到處敬酒坐到被告桌
    時，因划酒拳與被告發生爭執，2 人就互相拉扯，並互相手
    推對方。嗣被架開伊進入屋內，約2 、3 分鐘走出屋外，發
    現被告已經離開，約隔10-15 分後，伊到戊○○住處旁工地
    巷子上廁所，上完廁所要回到設宴席的時候，就在路上，碰
    到被告及被告帶來之年輕人，被告還對年輕人說，就是他，
    ，接著就被該等年輕人，分持鐵棒、木棒、球棒毆打等語（
    見本院95年7   月27日審判筆錄第6 頁至第7 頁）；證人戊○○於警詢中證稱：丁○○與被告因喝酒發生口角，被告離
    開宴席後，約經過20分鐘，被告帶了約10餘名人回來，且毆
    打伊弟弟丁○○等語（同前偵查卷第11頁）；於偵查中證稱
    ：伊並沒有看見伊弟弟丁○○被打經過，但伊趕到事發地點
    時，對方打完後已經要走，但被告仍留在現場，丁○○送上
    救護車時，被告還對伊說：「我不知道會打的這麼嚴重」等
    語（同前偵查卷第26頁）；於本院審理中再證稱：當日丁○○因划酒拳而與被告發生口角，並相互拉扯，2 人被旁人拉
    開後，伊進屋內的樓上餵奶，過約10幾分鐘，朋友打電話告
    訴伊，被告已經找人來了，伊衝下樓，跑到對面巷子，就看
    到丙○○及一些工地的師傅已經在那邊，丁○○已經攤掉被
    人扶著，伊跑去罵站在旁邊的被告，為何打丁○○，被告說
    是給丁○○壹個教訓而已，嗣救護車來送丁○○就醫時，被
    告還對伊說，沒有想到會打那麼嚴重等語（本院95年7 月27
    日審判筆錄第12頁）；證人丙○○於本院審理中證稱：伊出
    去買煙回來時，有聽說丁○○與被告發生口角爭執乙事，後
    來因為滿月酒已經結束，伊人在屋內，聽工地師傅說丁○○
    被打，伊就出去看，在屋子前面巷子裡，看到丁○○已經被
    人打完，且全身是血，被2 人攙扶著。被告也站在旁邊等語
    （見本院95年7 月27日審判筆錄第8 頁、第9 頁）。衡諸證
    人丁○○、戊○○、丙○○均一致指稱被告有與夥同姓名、
    年籍不詳之成年男子10餘人共同毆傷證人丁○○之事，且證
    人丁○○、戊○○、丙○○與被告間為朋友關係，除本案糾
    紛外，並無仇恨、恩怨存在，此為被告所不否認，證人丁○○等人應無虛偽陳述，故意誣陷被告之必要。再徵諸，被告
    與證人丁○○發生爭執不久，證人丁○○隨即遭毆傷，以時
    間密接性觀之，證人丁○○等人證稱係被告邀集他人一同返
    回證人戊○○住處，進而共同毆傷證人丁○○，並無悖離常
    情之處。是證人丁○○等人前揭所為之證述，應可採信。被
    告確實有於前開時、地先與證人丁○○發生爭執，於離去不
    久後，隨即邀集分持鐵棒、木棒、球棒等物品之姓名、年籍
    不詳之成年男子約10餘人，共同返回上址。嗣在上址附近巷
    口處遇見證人丁○○，被告先向一同前來之姓名、年籍不詳
    之成年男子10餘人表示說「就是他」等語後，推由該姓名、
    年籍不詳之成年男子10餘人分持上開鐵棒、木棒與球棒，共
    同毆傷證人丁○○之事，甚為明確。
  (2)至被告所舉之證人甲○○於本院審理中雖證稱：伊有去參加
    戊○○之子滿月酒宴席，期間伊離開去上廁所，返回宴客地
    方時，就發現證人丁○○被架開，被告當時很生氣站在旁邊
    ，伊叫證人丁○○不要生氣後，就返回家中。嗣發現被告機
    車還停放在伊家中，乃駕車返回宴席會場搭載被告離去。伊
    離去宴席會場後大約在半個鐘頭內就再駕車返回現場，但並
    未看見證人丁○○被毆傷之經過等語。惟依證人甲○○前揭
    所述，僅足證明證人甲○○有於94年10月4 日前往參加證人
    戊○○之子滿月酒宴席，先行離去後，因發現被告所騎乘機
    車仍置放家中，乃駕駛車輛返還該處搭載被告一同離開之事
    實，至證人甲○○獨自1 人先行離去證人王美麗住處宴席場
    地，尚未駕車返回該處搭載被告離去前，證人甲○○既未與
    被告在一起，則此期間，被告實際從事何事乙節，實無從為
    積極之證明，基此，證人甲○○所為之證言，實不足作為被
    告有利之認定。
  (三)綜上所述，本件事證明確，被告犯行已堪認定，應依法論科
    。
二、論罪科刑之依據：
  (一)查被告行為後，刑法於94年2 月2 日公布，於95年7 月1日
    施行，其中修正第2 條、第28條、第33條、第41條規定。按
    行為後法律有變更者，適用行為時之法律，但行為後之法律
    有利於行為人者，適用最有利於行為人之法律，現行刑法第
    2 條第1 項訂有明文。此條規定乃與刑法第1 條罪刑法定主
    義契合，而貫徹法律禁止溯及既往原則，係規範行為後法律
    變更所生新舊法律比較適用之準據法，是刑法第2 條本身雖
    經修正，但刑法第2 條既屬適用法律之準據法，本身尚無比
    較新舊法之問題，應一律適用裁判時之現行刑法第2 條規定
    以決定適用之刑罰法律，先予辨明。又以本次刑法修正之比
    較新舊法，應就罪刑有關之共犯、未遂犯、想像競合犯、牽
    連犯、連續犯、結合犯，以及累犯加重、自首減輕暨其他法
    定加減原因（如身分加減）與加減例等一切情形，綜其全部
    罪刑之結果而為比較，最高法院95年5 月23日著有95年度第
    8 次刑庭會議決議可資參照，再按比較適用最有利於行為人
    之法律，應就罪刑有關之一切情形比較其全部結果，而為一
    體之適用，不應一部分適用新法，一部分適用舊法，最高法
    院29年上字第964 號判例意旨參照。查：(1)罰金刑之計算單
    位及處罰部分：修正前刑法第33條第5 款規定「罰金：1 元
    以上。」，與修正後刑法第33條第5 款規定「罰金：新臺幣
    1,000 元以上，以百元計算之。」不同；另95年6 月14日修
    正公布刑法施行法第1 條之1 ：「中華民國94年1 月7 日刑
    法修正施行後，刑法分則編所定罰金之貨幣單位為新臺幣。
    94年1 月7 日刑法修正時，刑法分則編未修正之條文定有罰
    金者，自94年1 月7 日刑法修正施行後，就其所定數額提高
    為30倍。但72年6 月26日至94年1 月7 日新增或修正之條文
    ，就其所定數額提高為3 倍」。而刑法第277 條第1 項之普
    通傷害罪，依修正後之法律，該罪所得科處之罰金刑最高為
    新臺幣30,000元、最低為新臺幣1,000 元；然依被告行為時
    之刑罰法律，即罰金罰鍰提高標準條例第1 條前段規定之提
    高倍數10倍，再依現行法規所定貨幣單位折算新臺幣條例第
    2 條規定，銀元以新臺幣之3 倍折算及刑法第33條第5 款規
    定之罰金最低額1 元計算，該罪之罰金刑最高為新臺幣30,
    000 元，最低額僅為新臺幣30元，因此，比較上述修正前、
    後之刑罰法律，自以被告行為時關於科處罰金刑之法律較有
    利於被告。(2)刑法第28條關於共同正犯部分：修正前刑法第
    28條規定：2 人以上共同實施犯罪之行為者，皆為正犯；修
    正後同條規定：2 人以上共同實行犯罪之行為者，皆為正犯
    。依此，修正後之規定僅係限縮在「實行」概念下之共同參
    與行為，始成立共同正犯而已，非屬法律之變更，不生比較
    適用之問題。(3)刑法第41條第1 項前段關於易科罰金折算標
    準部分：修正前刑法第41條第1 項前段規定：「犯最重本刑
    為5 年以下有期徒刑之刑之罪，而受6 月以下有期徒刑或拘
    役之宣告，因身體、教育、職業、家庭之關係或其他正當事
    由，執行顯有困難者，得以1 元以上3 元以下折算1 日，易
    科罰金。」；又被告行為時之易科罰金折算標準，修正前罰
    金罰鍰提高標準條例第2 條前段（現已刪除）規定，就其原
    定數額提高為100 倍折算1 日，因此被告行為時之易科罰金
    折算標準，應以銀元300 元折算1 日，經折算為新臺幣後，
    應以新臺幣900 元折算1 日。惟修正後刑法第41條第1 項前
    段則規定：「犯最重本刑為5 年以下有期徒刑之刑之罪，而
    受6 月以下有期徒刑或拘役之宣告者，得以新臺幣1000元、
    2000元、3000元折算1 日，易科罰金。」，比較修正前後之
    易科罰金折算標準，仍以95年7 月1 日修正公布施行前之規
    定，較有利於被告。(4)綜合上述各條文修正前、後之比較，
    揆諸前揭最高法院決議、判例意旨及修正後刑法第2 條第1
    項前段、後段規定之「從舊、從輕」原則，及法律一體適用
    ，不容割裂之原則，自應適用被告行為時之法律，即修正前
    刑法之相關規定予以論處。
  (二)核被告所為係犯刑法第277 條第1 項之普通傷害罪。被告與
    姓名、年籍不詳之成年男子10餘人間就上開傷害犯行，互有
    犯意聯絡與行為分擔，均為共同正犯。
三、原審以被告罪證明確，予以論科，固非無見。惟查，被告僅
    因與證人丁○○發生爭執，卻亟思報復，並於離去後，夥同
    10 餘 人分持鐵棒、木棒與球棒返回原處，共同毆打證人丁○○身體多處，下手毫不留情，致證人丁○○受傷頗為嚴重
    ，且被告犯罪後迄今亦未與證人丁○○達成和解賠償損害，
    犯後態度不佳，檢察官依被害人即證人丁○○之請求而提起
    上訴認為原審僅科處拘役59日，尚嫌過輕，並請求量處有期
    徒刑4 月，為有理由，至被告上訴，猶執前詞，否認犯罪，
    雖無理由，惟原判決既有上述可議之處，自應由本院將原判
    決撤銷改判。爰審酌被告僅因與證人丁○○發生爭執，即為
    上開暴行，造成證人丁○○受有前開傷害，傷勢非輕，且被
    告迄今仍未賠償證人丁○○所受之損害等一切情狀，量處如
    主文所示之刑，並依修正前刑法第41條第1 項前段規定諭知
    易科罰金之折算標準。
四、未扣案之鐵棒、木棒與球棒，並無證據證明係被告或共犯所
    有之物，且未扣案，為免日後執行困難，爰不對之宣告沒收
    。
據上論斷，應依刑事訴訟法第455 條之1 第1 項、第3 項、第
369 條第1 項前段、第364 條、第299 條第1 項前段，修正後刑
法第2 條第1 項前段、修正前刑法第28條、第277 條第1 項、第
41條第1 項前段，罰金罰鍰提高標準條例第1 條前段、修正前罰
金罰鍰提高標準條例第2 條，判決如主文。
本案經檢察官何嘉仁到庭執行職務。
中    華    民    國    95    年    8     月    10    日
                 臺灣桃園地方法院刑事第七庭
                     審判長法  官  林惠霞
                           法  官  劉為丕
                           法  官  賴淑美
上正本證明與原本無異。
不得上訴。
                           書記官  陳育君
中    華    民    國    95    年    8    月    10     日
附論罪科刑依據之法條：
刑法第277 條傷害人之身體或健康者，處三年以下有期徒刑，拘
役或一千元以下罰金。
犯前項之罪，因而致人於死者，處無期徒或七年以上有期徒刑，
致重傷者，處三年以上、十年以下有期徒刑。


司法院資訊處製作；財團法人民間司法改革基金會備份。
